【裁判字號】    92,交上易,82
【裁判日期】    920521
【裁判案由】    過失致死
【裁判全文】
臺灣高等法院刑事判決                            九十二年度交上易字第八二號
    上  訴  人
    即  被  告  乙○○○
    選任辯護人  顏朝彬律師
右上訴人因過失致死案件，不服臺灣台北地方法院九十年度交易字第一號，中華
民國九十一年十二月三十日第一審判決（起訴案號：臺灣台北地方法院檢察署八十九
年度偵字第一九三六六號）提起上訴，本院判決如左：
    主  文
原判決撤銷。
乙○○○無罪。
    理  由
一、公訴意旨略以：乙○○○於民國八十九年七月二十一日七時四十分許，騎乘車號
    DIS－166號機車，沿台北市○○○街由西向東方向行駛，行經設有閃光號誌之詔
    安街口，應注意車前狀況，隨時採取必要之安全措施，並應減速慢行，且依當時
    情形，又無不能注意之情事，竟疏於注意，貿然前行，適黃棋淋騎乘車號MBX－
    306號機車，沿台北市○○街由北向南方向行駛，行至該路口，閃避不及，撞擊
    肇事，黃棋淋人車倒地，經送醫救治，延至同月二十八日死亡，因認被告涉犯刑
    法第二百七十六條第一項過失致死罪嫌。
二、按犯罪事實應依證據認定之，無證據不得推定其犯罪事實，刑事訴訟法第一百五
    十四條定有明文。而所謂證據，係指足以證明被告確有犯罪行為之積極證據而言
    ，該項證據須適於為被告犯罪之證明者，始得採為斷罪之資料；再告訴人之告訴
    ，係以使被告受刑事訴追為目的，是其陳述是否與事實相符，仍應調查其他證據
    以資審認（參照最高法院六十九年臺上字第四九一三號、五十二年臺上字第一三
    ○○號等判例要旨）。又按刑法上之過失，指對於構成犯罪之事實，按其情節，
    應注意並能注意而不注意而言，且其過失行為與結果間，在客觀上有相當因果始
    得成立。所謂相當因果關係，係指依經驗法則，綜合行為當時所存在之一切事實
    ，為客觀之事後審查，認為在一般情形下，在此環境，有此行為之同一條件，均
    可發生同一之結果者，則該條件即發生結果之相當條件，行為與結果即有相當之
    因果關係。反之，若在一般情形下，有此同一條件存在，而依客觀之審查，認為
    不必皆發生此結果者，則該條件與結果並不相當，不過為偶然之事實而已，其行
    為與結果間即無相當因果關係，最高法院著有七十六年度台上字第一九二號判例
    可參。
三、查本件公訴人認被告乙○○○涉有過失致死罪之犯行，無非係以告訴人甲○之指
    訴、交通事故調查報告表、相驗筆錄、相驗屍體證明書、驗斷書及台北市車輛行
    車事故鑑定委員會八十九年十一月二十七日北鑑審字第八九六○二八五二○○號
    函為其論據。訊據被告乙○○○固不否認其於右開時、地與被害人發生車禍，及
    被害人因此車禍死亡之事實，惟矢口否認有何過失，辯稱：其沿台北市○○○街
    由西向東方向行駛，行經詔安街口時曾減速慢行，看一下紹安街上沒有車後才繼
    續前行，詎被害人黃棋淋突然從左方快速駛來，撞上被告左側，因而發生車禍等
    語。
四、經查：
（一）就本件車禍發生時被告之車速，被告於八十九年七月二十一日接受警訊時，係
      稱時速二十至三十公里之間；另於八十九年七月二十八日上午九時接受警詢時
      ，改稱為尚未到時速十公里；次於八十九年七月二十八日下午檢察官訊問時，
      則稱約時速十公里；而於原審九十年八月十三日訊問時，又稱時速不到三十公
      里；在本院調查時稱其時速僅十多公里，此分別有交通事故談話紀錄表、前述
      日期之警訊筆錄、偵訊筆錄、原審九十年八月十三日訊問筆錄暨本院九十二年
      四月十八日訊問筆錄在卷可稽，是以被告於車禍發生時之車速為何，其陳述前
      後並不一致；另就被害人車禍時之車速，則已因被害人之死亡，及被告亦稱其
      不知被害人之車速為何而無從查究；再以車禍現場並無目擊證人、及依卷附道
      路交通事故調查報告表所示現場並無類似煞車痕之跡證可為本院判斷之依據，
      則車禍發生時，被告及被害人之車速究竟為何，尚無從證明。
（二）本件車禍發生時，被告及被害人之車速，雖然無法確定，然查被告自警訊迄本
      院，迭稱其沿台北市○○○街由西向東方向行駛，於行經設有閃光號誌之詔安
      街口時，有減速慢行。而觀諸道路交通事故調查報告表，其肇事經過摘要僅記
      載「Ａ車（即被害人之車輛）沿台北市○○街南向北行駛車道至肇事地點，前
      車頭撞及沿寧波西街西向東行駛車道Ｂ車（即被告之車輛）右側車身而肇事。
      」等語；依事故現場圖所示，亦僅能得知被告之機車停止並傾倒於人行道上；
      被害人機車刮地痕為六點六公尺，「碎片」之標示與被害人機車刮地痕起點相
      同（據證人林大友即製作上開報告表之員警證述，無法區分前揭二臺車之碎片
      ，見原審九十一年十一月二十八日訊問筆錄），是以依該道路交通事故調查報
      告表，並無法證明被告於行經詔安街口時未減速慢行。
（三）至台北市車輛行車事故鑑定委員會八十九年十一月二十七日北鑑審字第八九六
      ○二八五二○○號函暨台北市政府交通局之九十一年三月十八日北市交鑑意字
      第五七九九號台北市車輛行車事故鑑定案件覆議意見書，雖均認被告乙○○○
      行經閃光號誌路口涉嫌未減速慢行，然渠等係以被告稱肇事時以二十至三十公
      里之時速行駛，及圖示肇事後被告之車輛衝至路口東南側紅磚人行道之情狀，
      研判被告有行經閃光號誌路口涉嫌未減速慢行之情事。而如前所述，本案被告
      於車禍發生時之車速為何，其陳述前後並不一致，且當時被告及被害人之車速
      亦無法究明，台北市車輛行車事故鑑定委員會及台北市政府交通局，在被告車
      速未明之情狀下，認定被告車速係二十至三十公里，並判斷被告涉嫌未減速慢
      行，前揭鑑定委員會及交通局之鑑定意見暨覆議意見即欠缺憑據而尚非可採，
      從而，本案並無任何積極證據證明被告於進入交叉路口之際，疏未注意減速慢
      行，難謂被告有何過失。
（四）又告訴人甲○係被害人之父，其未親自見聞本案車禍發生時之情狀，是其指述
      ，自不得做為對被告不利之證據。另相驗筆錄、相驗屍體證明書、檢察署驗斷
      書，均僅能證明被害人黃棋淋係因車禍死亡，然不得執此推論被告有過失，亦
      不得謂被害人之死亡與被告之駕車行為間有相當因果關係。
（五）末按閃光紅燈表示「停車再開」，車輛應減速接近，先停止於交岔路口前，讓
      幹道車優先通行後認為安全時，方得續行；道路交通安全規則所稱之汽車，指
      在道路上不依軌道或電力架線而以原動機行駛之車輛（包括機器腳踏車）；汽
      車行駛至交岔路口應遵守燈光號誌之指示，道路交通標誌標線號誌設置規則第
      一百二十一條第一項第二款、道路交通安全規則第二條第一項第一款、第一百
      零二條第一項第一款分別定有明文，被害人黃棋淋本應注意前揭規定，且依當
      時光線為日間自然光線、視距良好之情形，亦非不能注意，卻在未確認前行安
      全之情形下，未讓行駛幹道之被告先行，致發生本件車禍，其有過失甚明；反
      之，被告為幹道車，依上揭規定，自可優先通行，且觀諸事故現場圖，被告於
      車禍發生時，其車輛已逾中心線，難認有過失。且被害人於車禍發生時並未戴
      安全帽之事實，經被告陳述不移，並核以車禍現場並未發現被害人安全帽遺留
      卷附檢察署驗斷書、相驗屍體證明書參照）之事實，本院認被害人於發生車禍
      時未戴安全帽之事實，應足認定，而被害人此未戴安全帽之行為，導致本件車
      禍所發生之損害，應堪認定。
  綜上所述，本件並無證據足以證明被告於行經詔安街口時，未減速慢行而有過失，
  亦難謂被害人之死亡與被告之駕車行為間有相當因果關係，因之尚難僅以被害人因
  本件車禍致死，即認被告有過失。此外，復查無其他積極證據足資證明被告有何公
  訴意旨所指之過失致死之犯行，揆諸首揭說明，本件不能證明被告犯罪，自應為無
  罪之諭知。
五、原審不察，對被告予以論罪科刑，核有未當。被告上訴，指摘原判決不當，為有
    理由，應由本院將原判決撤銷，改諭知被告無罪之判決。
據上論斷，應依刑事訴訟法第三百六十九條第一項前段、第三百六十四條、第三百零
一條第一項，判決如主文。
本案經檢察官朱兆民到庭執行職務。
中      華      民      國    九十二    年      五      月    二十一    日
                              臺灣高等法院刑事第八庭
                                  審判長法  官  陳  祐  治
                                        法  官  王  炳  梁
                                        法  官  楊  炳  禎
右正本證明與原本無異。
不得上訴。
                                        書記官  廖  素  花
中      華      民      國    九十二    年      五      月    二十三    日


司法院資訊處製作；財團法人民間司法改革基金會備份。
